臺灣嘉義地方法院民事裁定
111年度補字第131號 
原      告  余素珍  
訴訟代理人  吳聰億律師
被      告  蔡安福  
上列當事人間請求確認通行權事件，本院裁定如下：
    主  文
原告應於本裁定送達後5日內，補繳裁判費新臺幣（下同）1,000
元，逾期駁回其訴。
    理  由
一、原告起訴主張其所有坐落嘉義縣○○鄉○○段0000000000000000
    0地號土地及所承租同段722地號土地（下稱37-15、37-67、
    37-68、722地號土地）均經由被告所有同段37-72地號土地
    （下稱系爭土地）通行至主要道路，而請求確認原告就被告
    所有系爭土地，面積約69平方公尺（以實測面積為準）之通
    行權及水溝、電力、電信線路、水管、污水道等管線設置權
    存在，被告應容忍原告鋪設柏油或水泥路面及設置水溝、電
    力、電信線路、水管、污水道等管線，且不得為其他妨礙原
    告通行及設置管線之行為等。經查：
  ㈠按訴訟標的之價額，由法院核定。核定訴訟標的之價額，以
    起訴時之交易價額為準；無交易價額者，以原告就訴訟標的
    所有之利益為準；以一訴主張數項標的者，其價額合併計算
    之。但所主張之數項標的互相競合或應為選擇者，其訴訟標
    的價額，應依其中價額最高者定之。民事訴訟法第77條之1
    第1項、第2項、第77條之2第1項分別定有明文。而當事人請
    求雖屬不同訴訟標的，惟自經濟上觀之，其訴訟目的一致，
    不超出終局標的範圍，其訴訟標的之價額，應擇其中價額較
    高者定之。再按鄰地通行權之行使，在土地所有人方面，為
    其所有權之擴張，在鄰地所有人方面，其所有權則因而受限
    制，參照民事訴訟法第77條之5規定之法意，鄰地通行權訴
    訟標的之價額，如主張通行權之人為原告，應以其土地因通
    行鄰地「所增價額」為準；如否認通行權之人為原告，則以
    其土地因被通行所減價額為準（最高法院78年台抗字第355
    號裁判、104年度台抗字第528號裁定同此意旨）。又核定需
    役地所增之價額時，客觀地役權權利價值係重要之參考，因
    此於需役地所增價額不明者，應可參照土地登記規則第49條
    第3項規定，以土地申報地價或當地稅捐稽徵機關核定之房
    屋現值4%為其1年之權利價值，並按存續之年期計算，未定
    期限者，則以7年計算之價值標準核定訴訟標的價額（最高
    法院100年度台抗字第960號裁定意旨參照）
  ㈡查原告前開主張，揆諸前揭說明，其請求通行鄰地部分之訴
    訟標的價額，應以原告所有37-15、37-67、37-68地號土地
    及所承租722地號土地因通行鄰地「所增價額」核定訴訟標
    的價額。又因鄰地通行權與民法第851條之不動產役權關於
    以他人不動產供自己不動產通行性質相近，可參照土地登記
    規則第49條第3項關於估算不動產役權價值之規定，以系爭
    土地於起訴時之申報地價4%，計算通行面積，再以7年計算
    ，核定本件因通行系爭土地之訴訟標的價額。至於原告請求
    設置水溝及管線等，雖屬不同訴訟標的，惟自經濟上觀之，
    其訴訟目的應為確認對系爭土地通行權存在，並供其通行，
    堪認請求之訴訟目的一致，爰不併算其價額。
  ㈢原告請求確認對系爭土地面積約69平方公尺有通行權，該地1
    11年1月申報地價為120元，依此計算本件之訴訟標的價額為
    2,318元（計算式：120元×69平方公尺×4%×7年≒2,318.4元，
    元以下4捨5入），應繳納第一審裁判費1,000元。爰依上述
    法規，限原告於收受本裁定送達5日內補繳，逾期駁回。
二、依民事訴訟法第249條第1項但書，裁定如主文。 
中　　華　　民　　國　　111 　年　　4 　　月　　21　　日
                  民事第二庭法　官　陳威憲
以上正本係照原本作成。
如不服本裁定關於訴訟標的價額之核定，得於收受裁定正本後10
日內向本院提出抗告狀，並繳納抗告裁判費新臺幣1,000元；命
補繳裁判費部分不得抗告。     
中　　華　　民　　國　　111 　年　　4 　　月　　21　　日
                            書記官  方瀅晴